臺灣宜蘭地方法院刑事判決
110年度訴字第74號
公  訴  人  臺灣宜蘭地方檢察署檢察官
被      告  張雅絜





義務辯護人  吳振東律師
上列被告因違反毒品危害防制條例案件，經檢察官提起公訴（10
9年度偵字第2987、3302號），本院判決如下：
    主  文
甲○○犯藥事法第八十三條第一項之轉讓禁藥罪，累犯，處有期徒
刑捌月。
    犯罪事實
一、甲○○明知甲基安非他命係毒品危害防制條例第2條第2項第2
    款所規定之第二級毒品，且經行政院衛生署（現改制為衛生
    福利部，下同）公告列為禁藥管理，屬藥事法第22條第1項
    第1款所規範之禁藥，未經許可，不得轉讓，竟基於轉讓禁
    藥甲基安非他命之犯意，於民國109年3月6日上午7時許，持
    用友人吳國樑門號0000000000號行動電話與乙○○持用之門號
    0000000000號行動電話聯繫後，相約在甲○○當時位於宜蘭縣
    ○○鄉○○街00號7樓之1之居處樓下，無償轉讓價值約新臺幣（
    下同）5百元之甲基安非他命予乙○○1次。
二、案經臺灣宜蘭地方檢察署檢察官主動簽分偵查起訴。
    理  由
壹、證據能力部分：
一、按被告以外之人於審判外之言詞或書面陳述，除法律有規定
    者外，不得作為證據，刑事訴訟法第159條第1項定有明文。
    經查，證人乙○○於警詢之陳述，係屬被告以外之人於審判外
    之陳述，被告甲○○、辯護人於本院準備程序中已否認證人乙
    ○○陳述之證據能力，復查無刑事訴訟法第159條之2至第159
    條之5例外得為證據之情形，依前開法條之規定，證人乙○○
    於警詢之陳述無證據能力。
二、按被告以外之人於審判外之陳述，雖不符刑事訴訟法第159
    條之1至之4等4條規定，而經當事人於審判程序同意作為證
    據，法院審酌該陳述作成時之情況，認為適當者，亦得作為
    證據，同法第159條之5第1項定有明文。查除前揭壹、一所
    述無證據能力部分外，本判決所引用以下被告以外之人於審
    判外作成之相關供述證據，被告、辯護人於本院準備程序均
    表示無意見而不予爭執（見本院卷第343頁），檢察官與被
    告、辯護人亦均未於言詞辯論終結前聲明異議，本院審酌上
    開證據資料製作時之情況，尚無違法不當及證明力明顯過低
    之瑕疵，亦認為以之作為證據應屬適當，故認前揭證據資料
    均有證據能力。至其餘所引用之非供述證據，檢察官、被告
    、辯護人於本院準備程序、審判程序時對該等證據之證據能
    力亦均不爭執，復查無違法取得之情形，依刑事訴訟法第15
    8條之4規定之反面解釋，應認均具有證據能力。
貳、實體部分：　　
一、認定犯罪事實所憑之證據及理由：
  ㈠上揭犯罪事實，業據被告甲○○於警詢、偵查及本院審理時均
    坦認不諱（見109年度偵字第2897號卷《下稱偵A卷》第21-22
    頁、第26-27頁、本院卷第301-302頁、第434-436頁），核
    與證人乙○○於偵查中之證述大致相符（見偵A卷第33-34頁）
    ，並有被告持用行動電話門號0000000000號與證人乙○○持用
    行動電話門號0000000000號之通訊監察譯文、本院109年度
    聲監續字第93號通訊監察書暨電話附表、通聯調閱查詢單各
    1份（見109年度偵字第3302號卷《下稱偵B卷》第36頁、第60-
    62頁、第85-86頁）在卷可稽，足認被告上開任意性之自白
    與事實相符，堪予採為本案認定事實之依據。
　㈡公訴意旨雖認於上揭時地，被告當場交付甲基安非他命予證
    人乙○○，乙○○亦當場交付5百元給被告，因認被告係以此方
    式販賣甲基安非他命予乙○○1次。然查被告雖不否認曾於前
    開時、地交付甲基安非他命給乙○○，然辯稱伊當場已將5百
    元退還給乙○○，伊係無償轉讓第二級毒品給乙○○等語（見本
    院卷第204頁）。依據卷附通訊監察譯文所示（見偵B卷第60
    -62頁），被告於109年3月6日上午7時許與證人乙○○相約見
    面並交付毒品後之同日8時24分許，再度與證人乙○○通話時
    ，被告提及「我剛才拿多少錢給你」，證人乙○○回覆「5百
    阿」等語（見通訊監察譯文B2編號4），則被告在當日與乙○
    ○見面時，確實有拿5百元給證人乙○○，應可認定。又參酌證
    人乙○○於109年4月23日在偵查中證稱：監察譯文表編號B2編
    號1至4，該通話内容係我跟甲○○的對話，一開始先關心她，
    後來才問她有無安非他命。監察譯文表中稱「我跟你喬一下
    啊，你有沒有」是問有沒有毒品安非他命。後來於109年3月
    6日7時許講完電話後，我過去她在礁溪的租屋處所，用5百
    元向甲○○購得毒品安非他命。我給甲○○5百元，甲○○用衛生
    紙包一點安非他命給我等語（見偵A卷第33-34頁）。固足認
    被告於109年3月6日7時許有與證人乙○○聯絡並相約見面，被
    告交付毒品予證人乙○○以及證人乙○○交付5百元予被告之事
    實，然證人乙○○在偵查中並未就被告當時為何再拿5百元給
    伊一事（通訊監察譯文B2編號4之對話），作任何說明。反
    觀被告於警詢之初至本院審理時均辯稱：通訊監察譯文B2編
    號4對話的意思是伊將交易毒品的價金5百元，當場還給證人
    乙○○等語（見偵A卷第21-22頁、第26-27頁、本院卷第301-3
    02頁、第434-436頁）。被告上述辯解伊當場退還乙○○5百元
    價金等情，與卷附通訊監察譯文B2編號4之對話內容，並無
    扞格，其辯解並非不可採信。從而，依罪疑有利被告原則，
    本案應認被告已將交易價金5百元當場退還證人乙○○，是被
    告在該次交付毒品予乙○○後，並未實際收取價金，僅屬轉讓
    範疇，難謂為販賣行為。是以，本案尚無法斷認被告交付甲
    基安非他命給乙○○出於營利之意圖或有販賣毒品行為，而僅
    能論以轉讓禁藥之罪。
  ㈢至辯護人雖聲請傳喚證人乙○○到庭作證，然證人乙○○經本院
    合法傳喚、拘提均未到庭乙節，有送達回證、拘票及報告書
    在卷可查，證人乙○○顯然因所在不明而無法傳喚，已符合不
    能調查之情形，應予駁回。
  ㈣綜上所述，本案事證明確，被告轉讓禁藥犯行堪予認定，應
    依法論科。
二、論罪科刑：
  ㈠甲基安非他命雖係毒品危害防制條例所定之第二級毒品，然
    亦經行政院衛生署於75年7月11日以衛署藥字第597627號重
    申公告禁用，迄未變更，而屬藥事法第22條第1項第1款所列
    之禁藥。行為人明知禁藥甲基安非他命而轉讓者，除成立毒
    品危害防制條例第8條第2項之轉讓第二級毒品罪外，亦構成
    藥事法第83條第1項之轉讓禁藥罪，屬於同一犯罪行為，同
    時有2種法律可資處罰之法規競合（或稱法條競合）關係，
    依「重法優於輕法」原則，應適用重法即藥事法第83條第1
    項之轉讓禁藥罪處罰（最高法院刑事大法庭109年度台大上
    字第1089號裁定意旨參照）。
  ㈡本件被告無償轉讓予證人乙○○施用之數量，並無積極證據堪
    認已達毒品危害防制條例第8條第6項授權訂定之「轉讓毒品
    加重其刑之數量標準」第2條第1項第2款之淨重10公克以上
    ，且轉讓之對象非未成年人或已懷胎婦女，尚無從適用毒品
    危害防制條例第8條第6項、第9條第1項、第2項應加重其刑
    至二分之一之規定。是核被告所為，係犯藥事法第83條第1
    項之轉讓禁藥罪。被告無償轉讓禁藥之犯行，因與轉讓第二
    級毒品犯行經法條競合適用之結果，僅能論以藥事法第83條
    第1項之轉讓禁藥罪，已如前述，且藥事法第83條第1項並未
    處罰持有禁藥之行為，則本案自不生被告持有、轉讓禁藥甲
    基安非他命間之低度、高度行為論罪之問題。
  ㈢公訴意旨認被告所為係構成毒品危害防制條例第4條第2項之
    販賣第二級毒品罪，然本院依卷內證據僅能認定被告係犯藥
    事法第83條第1項之轉讓禁藥罪，業如前述，公訴意旨引用
    上揭法條固有未恰，惟此與經本院審理後所認定之基本社會
    事實同一（均為被告將毒品交予乙○○），而本院於審理中亦
    已諭知被告此部分所為可能涉犯藥事法第83條第1項之轉讓
    禁藥罪（見本院卷第438頁），並給予被告、辯護人陳述及
    答辯，已足保障被告之防禦權，自應由本院於社會基本事實
    同一之範圍內，依刑事訴訟法第300條規定變更起訴法條並
    依法審究。
  ㈣累犯：
　  被告前因違反毒品危害防制條例案件，經本院定應執行有期
    徒刑1年8月確定，嗣於107年11月20日縮短刑期假釋出監，
    於107年12月6日縮刑期滿，未執行之刑視為已執行完畢等情
    ，有臺灣高等法院被告前案紀錄表1份在卷可參，其於受徒
    刑之執行完畢，5年以內故意再犯本件有期徒刑以上之罪，
    為累犯。審酌被告前經有期徒刑執行完畢後猶未警惕，堪認
    其對於刑罰之反應力薄弱，本案並無司法院大法官釋字第77
    5號解釋意旨所指依刑法第47條第1項規定對被告加重最低本
    刑，即致生其所受之刑罰超過其所應負擔罪責之情形，爰依
    累犯規定加重其刑。
  ㈤刑之減輕事由：
  1.毒品危害防制條例已於109年1月15日修正公布，同年7月15
    日生效施行部分條文，其中毒品危害防制條例第17條第2項
    規定已將「偵查及審判中均自白」修正為「偵查及歷次審判
    中均自白」，修正後毒品危害防制條例第17條第2項限縮減
    輕其刑之條件而未較有利於被告，自應適用行為時即修正前
    毒品危害防制條例第17條第2項之規定。
  2.按行為人轉讓同屬禁藥之第二級毒品甲基安非他命（未達法
    定應加重其刑之一定數量）予成年人（非孕婦），依重法優
    於輕法之原則，擇較重之藥事法第83條第1項轉讓禁藥罪論
    處，如行為人於偵查及歷次審判中均自白，仍應適用毒品危
    害防制條例第17條第2項規定減輕其刑（最高法院刑事大法
    庭109年度台上大字第4243號裁定意旨參照）。被告本案轉
    讓甲基安非他命犯行，於偵查及審理時均自白犯罪，其所為
    雖應依藥事法轉讓禁藥罪論處，惟參之前揭說明，仍應適用
    毒品危害防制條例第17條第2項規定，減輕其刑，並依法先
    加重後減輕之。
  ㈥爰審酌被告明知禁藥甲基安非他命具有成癮性，施用後會損
    害身心健康，竟恣意轉讓供他人施用，所為實屬不該。兼衡
    被告始終坦承犯行，本件轉讓次數1次，轉讓之對象1人等情
    節；再參以被告自陳高職肄業之智識程度、從事餐飲業、經
    濟狀況勉持，月收入約3萬5千元，離婚之家庭生活經濟狀況
    等一切情狀（見本院卷第438頁），量處如主文所示之刑。
三、沒收之說明：
    至被告與乙○○聯繫所用之行動電話，係案外人吳國樑所有，
    並非屬被告所有等情，業據被告供述明確，並有通聯調閱查
    詢單1紙在卷可稽（見偵B卷第36頁），是該行動電話既非屬
    犯罪行為人所有，亦無刑法第38條第3 項之事由，依刑法第
    38條第2 項之規定，即不得宣告沒收，附此敘明。
據上論斷，應依刑事訴訟法第299 條第1 項前段、第300 條，藥
事法第83條第1項，修正前毒品危害防制條例第17條第2項，刑法
第2 條第1 項前段、第11條前段、第47條第1項，判決如主文。
本案經檢察官張立言提起公訴，由檢察官林禹宏到庭執行職務。
中　　華　　民　　國　　111 　年　　1 　　月　　13　　日
                  刑事第四庭審判長  法  官  林惠玲
                                    法  官  游皓婷
                                    法  官  楊心希
以上正本證明與原本無異。
如不服本判決應於收受送達後二十日內向本院提出上訴書狀，並
應敘述具體理由；其未敘述上訴理由者，應於上訴期間屆滿後二
十日內向本院補提理由書(均須按他造當事人之人數附繕本)「切
勿逕送上級法院」。   
                                    書記官  邱淑秋
中　　華　　民　　國　　111 　年　　1 　　月　　13　　日
附錄本案論罪科刑法條
藥事法第83條
明知為偽藥或禁藥，而販賣、供應、調劑、運送、寄藏、牙保、
轉讓或意圖販賣而陳列者，處7年以下有期徒刑，得併科新臺幣5
千萬元以下罰金。
犯前項之罪，因而致人於死者，處7年以上有期徒刑，得併科新
臺幣1億元以下罰金；致重傷者，處3年以上12年以下有期徒刑，
得併科新臺幣7千5百萬元以下罰金。
因過失犯第1項之罪者，處2年以下有期徒刑、拘役或科新臺幣5
百萬元以下罰金。
第1項之未遂犯罰之。